【裁判字號】    99,交聲,3232
【裁判日期】    990930
【裁判案由】    聲明異議
【裁判全文】
臺灣臺中地方法院交通事件裁定        99年度交聲字第3232號
原處分機關  交通部公路總局臺中區監理所臺中市監理站
異  議  人
即受處分人  甲○○
上列異議人即受處分人因違反道路交通管理處罰條例案件，對於
交通部公路總局臺中區監理所臺中市監理站民國99年8 月11日所
為之處分（裁監稽違字第裁61－JC0000000 號裁決書），聲明異
議，本院裁定如下：
    主  文
異議駁回。
    理  由
一、本件聲明異議意旨略以：該路口之號誌燈，係簡單之號誌運
    作，並未預設各時相變換秒數，駕駛人僅能藉由當時所見之
    燈號而決定能否通行，若駕駛人係在顯示綠燈號誌之末段時
    間通過停止線，依一般經驗論之，在未完全通過路口前應有
    轉為紅燈之可能，於此情形舉發員警實難排除誤認之可能性
    。何況員警是在距離舉發地點後相距近1.6 公里之處，已過
    了許多個號誌（中正路一段與國道六號國姓交流道交岔口，
    以及中正路一段與順興路交岔口，以及富久巷、福壽巷，還
    有多個不知名道路口，且中間亦有多個閃黃燈）始攔停舉發
    ，其舉發與員警所認定實際違規時差（機車速度較警車為慢
    ，顯見若距離舉發地點相距近1.6 公里之後再舉發，舉發當
    時警車必定距離所認定違規車輛有相當距離），且並非違規
    路口，實很難認定聲明人確有『闖紅燈』之事實。員警未依
    規定運用蒐證器材，提出證據舉發交通違規之事實，實已符
    合行政程序法第7 條規定：其他具有重大明顯之瑕疵者之情
    形，行政處分，無效；另應依訴訟上對待事實「倘有懷疑，
    則從被告之利益作解釋」之證據法則，作對受處分人有利之
    認定。聲明人當時雖有事在身，但車速不快，且神智清醒，
    也並未看到後方或者前方有巡邏警車並開啟警示燈。為何員
    警不在巡邏時就開啟蒐證器材？聲明人為保權益，謹具狀依
    法提出聲明異議，請准撤銷不當裁罰之處分等語（詳細內容
    見卷內聲明異議狀所載）。
二、原處分意旨略以：交通部公路總局臺中區監理所臺中市監理
    站以異議人即受處分人甲○○騎乘車號MV7-936 號普通重機
    車，於民國99年6 月29日下午14時20分許，在南投縣臺14線
    36.5公里（國姓鄉○○路○段國姓驛站口）處，因「闖紅燈
    直行，埔里往草屯」之違規行為，經南投縣政府警察局埔里
    分局長流派出所員警依違反道路交通管理處罰條例第53條第
    1 項之規定舉發，受處分人於應到案期限內申訴，經舉發單
    位查復，仍有不服，本所遂於99年8 月11日以裁監稽違字第
    裁61－JC0000000 號裁決書裁處罰鍰新台幣（下同）1,800
    元，並依同條例第63條第1 項記違規點數3 點之處分。
三、按汽車行駛至交岔路口，其行進、轉彎，應遵守燈光號誌；
    車輛面對圓形紅燈表示禁止通行，不得超越停止線或進入路
    口；汽車駕駛人，行經有燈光號誌管制之交岔路口闖紅燈者
    ，處1,800 元以上5,400 元以下罰鍰，道路交通安全規則第
    102 條第1 項第1 款、道路交通標誌標線號誌設置規則第20
    6 條第5 款、道路交通管理處罰條例第53條第1 項分別定有
    明文。又汽車駕駛人有第53條之情形者，除依原條款處罰鍰
    外，並予記違規點數3 點，道路交通管理處罰條例第63條第
    1 項第3 款亦有明定。次按汽車，係指在道路上不依軌道或
    電力架線而以原動機行駛之車輛( 包括機器腳踏車) ；而車
    輛，乃指在道路上以原動機行駛之汽車( 包括機器腳踏車)
    或以人力、獸力行駛之車輛；機器腳踏車之汽車駕駛人，行
    經有燈光號誌管制之交岔路口闖紅燈，應到案期限內繳納罰
    鍰或到案聽候裁決者，統一裁罰基準1,800 元，道路交通安
    全規則第2 條第1 項第1 款、道路交通管理處罰條例第3 條
    第8 款、違反道路交通管理事件統一裁罰基準表亦分別規定
    甚明。
四、異議人雖執前詞置辯，惟按執行交通勤務警察依法律規定製
    單舉發違反道路交通管理處罰條例所列之違規事實，並由公
    路主管機關加以處罰，係行政機關執行公權力措施而對外直
    接發生法律效果之單方行政行為，本質上為行政處分，係公
    務員基於職務上權力，依法就特定之具體事件所為具有公法
    上效果之單方行政行為，基於公務員為公法上行為具有公信
    力之原則，該行政處分當可被推定為真正，其據以依法處分
    之事實認定亦為真正無誤，本此公信原則，乃立法者賦予行
    政機關制定違反道路交通事件統一裁罰標準及處理細則，使
    舉發員警得當機處分以達其維護交通秩序、安全之行政目的
    ，反之，若謂公務員一切行政行為均需預留證據以證其實，
    則國家行政勢必窒礙難行，據此，刑事訴訟法就犯罪證據有
    關之規定中與屬行政秩序罰之交通違規裁罰本質不合之部分
    ，自不在準用之列。經查：
（一）本件異議人甲○○駕駛車牌號碼MV7-936 號普通重型機車
      ，於99年6 月29日下午14時20分許，在南投縣臺14線36.5
      公里（國姓鄉○○路○段國姓驛站口）處，因「闖紅燈直
      行，埔里往草屯」之違規行為，經南投縣政府警察局埔里
      分局長流派出所執勤員警發現當場舉發乙節，業經證人即
      舉發警員廖昭助於99年9 月21日本院訊問時到庭具結證稱
      ：「（本件是否你取締？）是的。舉發單是我開的。」、
      「（當時所見違規情形如何？）當時我看到異議人騎車在
      中正路1 段，在國姓驛站交岔口那裡，他的方向是埔里往
      草屯行進，警方的巡邏車是行駛在異議人的對向車道，我
      們看到對向車道上異議人是在中正路1 段與長壽巷靠近國
      姓驛站的交岔口那裡，我發現其他跟異議人同向的車輛都
      停車了，但異議人從路肩穿越該路口，他完全沒注意號誌
      ，他闖紅燈，我有看到異議人闖紅燈，當時警方在該路口
      對向車道等紅燈，我等該路口號誌變綠燈時迴轉到對向車
      道上，我們再尾隨異議人後方行駛，大約是在台14線35公
      里處才將異議人攔下，我有告訴異議人說他闖紅燈，異議
      人否認，要我們提出錄影證明，我跟他說交通違規稍縱即
      逝沒有全程錄影，異議人表示要登記警方車號並說要打電
      話給議員投訴，異議人當時確實有打電話的動作，但不知
      道他打給誰，我們仍依法開單舉發。」、「（為何是在距
      離你所稱異議人違規地點的4 個交岔路口之後，才攔下異
      議人？）因為我們發現異議人後，我們是在該異議人違規
      路口號誌前等號誌變為綠燈後才迴轉去追異議人，我們追
      異議人的過程中，雖然是1.5 公里的距離，但有多處路口
      又多有號誌，我們當時沒有鳴笛急速去追，只希望說在正
      常速度下攔下異議人進行舉發，後來才在照片六的地方攔
      下異議人，我攔異議人當時是吹哨叫他停車。」、「（有
      無可能異議人在騎車經過你說他違規的路口，該路口號誌
      並不是紅燈？）不可能，因為跟異議人同向的車輛都停下
      ，異議人旁邊有汽車停下，異議人卻沒有停車一直往前行
      駛穿越路口，我想異議人應該是沒有在看號誌，我確定他
      騎車穿越路口時是紅燈，警車當時是在異議人對向車道之
      內側車道等紅燈，我是坐在副駕駛座的，警車是停止線前
      的第一輛車。」等語綦詳，並有證人當庭所提道路現場照
      片6 幀可資佐證，證人並證稱：照片編號1 右側行向車道
      是異議人當時的行向，照片中該路口是伊發現異議人違規
      闖紅燈的路口，照片編號2 是異議人行經上開違規路口後
      的第1 個紅綠燈的交岔路口，照片編號3 是異議人行經上
      開違規路口後的第2 個交岔路口，該處只有閃光黃燈號誌
      ，照片編號4 是異議人行經上開違規路口後的第3 個交岔
      路口，該處是紅綠燈號誌，照片編號5 是異議人行經上開
      違規路口後的第4 個交岔路口，該處是閃光黃燈號誌，該
      處是T 字路口，照片編號6 是警方攔下異議人的地方，也
      就是照片中的圈起處等語明確。
（二）依上開證據調查結果可知，本件違規路口在台14線道路上
      ，雙向行車管制號誌燈面中各鏡面之排列方式，以橫排安
      裝由左至右，依次為圓形紅燈、圓形黃燈、圓形綠燈，當
      舉發員警之巡邏警車於照片編號1 左側之車道（即本件異
      議人行駛車道之對向車道）遇圓形紅燈時，異議人行駛之
      車道亦應為圓形紅燈才是，況證人亦證稱：跟異議人同向
      的車輛都停下，異議人旁邊有汽車停下等語在卷，由此足
      堪確認異議人在行近上開交岔路口時，該路口之號誌業已
      轉變為圓形紅燈無疑，此際，車輛面對圓形紅燈時，即表
      示禁止通行，異議人斯時自不得超越停止線或進入路口甚
      明。
（三）另觀諸照片編號2 至編號6 ，可知上開違規地點與異議人
      嗣經警方攔停地點間之台14線路段上，確有與通往國道6
      號國姓交流道、與富久巷、與福斗巷及與第一鄰路之交岔
      路口，且各設有紅綠燈號誌或閃黃燈號誌，該路段並有略
      為轉彎道之情狀，且經證人證稱：因伊發現異議人闖紅燈
      後，在該違規路口號誌前等號誌變為綠燈後才迴轉去追異
      議人，追異議人的路程雖僅有1.5 公里的距離，但有多處
      路口又有號誌，當時沒有鳴笛急速去追，只希望說在正常
      速度下攔下異議人進行舉發，後來才在照片編號6 所示圈
      起處攔下異議人等語明確。本院審酌證人即本件舉發員警
      係針對上述違規過程予以舉發，其上述攔檢、舉發之過程
      ，業已顧及違規人及現場人車之安全，並無違反不當之處
      ，異議人尚不得執此爭執警方之舉發必然有誤。
（四）本院審酌本件舉發員警即證人廖昭助，為維持交通秩序，
      依法執行職務之公務員，衡情其立場應屬客觀公正，加以
      該證人與異議人間素不相識，且無任何仇恨怨隙或債權債
      務糾紛存在，當無甘冒偽證重責，而刻意設詞誣陷異議人
      違規之理，就其親身經歷之事實所為前揭證詞應屬可採。
      況員警舉發各項道路交通違規事由，本不以必須提出採證
      照片或錄影為限，倘受限於交通違規事實發生之即時性、
      急迫性，而由員警依其親身見聞經過，填製通知單舉發汽
      車駕駛人交通違規事實，且於事後到庭接受法院訊問，並
      給予受處分人當面質疑之機會，亦屬法之所許。是證人本
      其維護交通秩序、安全職責，於其目擊到異議人違規闖紅
      燈之行為後，即予攔停舉發，其所為舉發行為，自應受到
      合法、正確之推定。至異議人徒以：員警未依規定提出證
      據，有重大明顯瑕疵云云，空言抗辯，尚屬無據，不足採
      信。
五、綜上所述，異議人騎乘上開普通重型機車行經有燈光號誌管
    制之交岔路口闖紅燈之違規事實，足堪認定。原處分機關依
    據道路交通管理處罰條例第53條第1 項、第63條第1 項第3
    款與違反道路交通管理事件統一裁罰基準表，予以裁處罰鍰
    1,800 元，並記違規點數3 點，並無違誤不當，應予維持。
    至異議人所提本件聲明異議，為無理由，應予駁回。
據上論斷，應依道路交通管理處罰條例第87條第2 項，道路交通
案件處理辦法第19條，裁定如主文。
中    華    民    國    99    年    9     月    30    日
                  交通法庭      法  官  胡芷瑜
上正本證明與原本無異。
如不服本裁定，應於送達後五日內，向本院提出抗告狀。（應附
繕本）
                                書記官  沈慧玲
中    華    民    國    99    年    9     月    30    日

司法院資訊處製作；財團法人民間司法改革基金會備份。
